【裁判字號】    98,訴,371
【裁判日期】    980424
【裁判案由】    毒品危害防制條例
【裁判全文】
臺灣基隆地方法院刑事判決               98年度訴字第371號
公  訴  人  臺灣基隆地方法院檢察署檢察官
被      告  乙○○
上列被告因毒品危害防制條例案件，經檢察官提起公訴（98年度
毒偵字第448號、98年度毒偵字第528號），被告於準備程序進行
中，就被訴事實為有罪之陳述，經本院合議庭裁定由受命法官獨
任進行簡式審判程序，判決如下：
    主  文
乙○○施用第二級毒品，累犯，處有期徒刑月；又施用第一級
毒品，累犯，處有期徒刑柒月；又施用第一級毒品，累犯，處有
期徒刑柒月；又施用第二級毒品，累犯，處有期徒刑月。應執
行有期徒刑壹年貳月。
    事  實
一、乙○○前因持有第一級毒品案件，經本院於民國96年3 月16
    日，以95年度易字第491號判處有期徒刑2月確定，嗣因中華
    民國96年罪犯減刑條例於96年7 月16日公布施行，前開案件
    ，經本院以96年度聲減字第893號減為有期徒刑1月確定，於
    97年4月3日執行完畢（構成累犯）。另因施用第一級毒品案
    件，經本院裁定送觀察、勒戒後，認有繼續施用毒品之傾向
    ，以96年度毒聲字第173 號裁定令入戒治處所施以強制戒治
    ，嗣於97年3月4日執行完畢釋放，並由臺灣基隆地方法院檢
    察署檢察官以97年度戒毒偵字第9號為不起訴處分確定。
二、詎乙○○猶未戒除毒癮，於前揭強制戒治執行完畢釋放後5
    年內，復分別基於施用第一級毒品海洛因、第二級毒品甲基
    安非他命之犯意，而於下列時間、地點施用毒品：
  (一)98年1月15日上午9 時許，在其基隆市安樂區○○○街57之4
    號4 樓住處，以將第二級毒品甲基安非他命置於玻璃球內燒
    烤產生煙霧而吸食之方式，施用甲基安非他命1 次；復於同
    日下午3、4時許，於同址，將第一級毒品海洛因摻入香煙內
    ，以點燃吸食之方式，施用海洛因1 次（起訴書誤載被告施
    用毒品之時間、地點、方式，業據蒞庭檢察官當庭更正）。
    嗣因其為列管毒品人口，於同年月16日下午3 時許，為警在
    基隆市○○區○○路一帶查獲，復經警採尿送驗，結果呈嗎
    啡及安非他命、甲基安非他命陽性反應。
  (二)98年1 月17日下午3、4時許，於上址，將第一級毒品海洛因
    摻入香煙內，以點燃吸食之方式，施用海洛因1 次；復於同
    年月18日上午4、5時許，在上址，將第二級毒品甲基安非他
    命置於玻璃球內燒烤產生煙霧而吸食之方式，施用甲基安非
    他命1次（起訴書誤載被告施用毒品之時間、地點、方式，
    業據蒞庭檢察官當庭更正）。嗣因其為列管毒品人口，於同
    年月18日下午1時許，為警通知採尿送驗，結果呈嗎啡及安
    非他命、甲基安非他命陽性反應。
三、案經基隆市警察局第一、四分局分別報告偵辦臺灣基隆地方
    法院檢察署檢察官偵查起訴。
    理  由
一、本件被告所犯者非為死刑、無期徒刑、最輕本刑為3 年以上
    有期徒刑之罪或高等法院管轄第一審案件，其於準備程序進
    行中，先就被訴事實為有罪之陳述，經告知其簡式審判程序
    之旨，並聽取公訴人及被告之意見後，本院依刑事訴訟法第
    273條之1第1 項之規定，裁定由受命法官獨任進行簡式審判
    程序，且依同法第273條之2規定，簡式審判程序之證據調查
    ，不受第159條第1項、第161條之2、第161條之3、第163 條
    之1及第164條至第170條規定之限制，合先敘明。
二、前揭犯罪事實，業據被告於本院準備程序及審理時坦承不諱
    ，而經被告同意為警採集之2 次尿液經送驗後，分別呈現安
    非他命、甲基安非他命、嗎啡陽性反應（尿液檢體編號：Ｚ
    000000000000）及安非他命、甲基安非他命、嗎啡、可待因
    陽性反應（尿液檢體編號：Ｚ000000000000 ），此有基隆市
    警察局第一分局、第四分局之列管毒品人口尿液檢體採集送
    驗紀錄表各乙份、台灣檢驗科技股份有限公司濫用藥物檢驗
    報告2 份附卷可稽，且參之以酵素免疫分析或薄層定性分析
    等方式為初步篩檢者，檢驗結果雖有相當程度偽陽性之可能
    ，然以氣（液）相層析、質譜分析之儀器為交叉確認者，檢
    驗結果出現偽陽性之機率則極低，因而具有公信力，核足為
    對涉嫌人不利之認定；尤以「毒品施用後於尿液、血液中可
    檢出之最大時限，與施用劑量、施用頻率、施用方式、施用
    者飲水量之多寡、個人體質、代謝情況、檢體收集時間點及
    所用檢測方法之靈敏度等因素有關，因個案而異。依據
    Clarke'sIsolation Identification of Drugs第二版記載
    ，血液中藥物之半衰期（濃度減半所需時間）分別為古柯鹼
    0.7-1.5小時、海洛因3分鐘（其代謝物為嗎啡2-3小時）、
    嗎啡2-3小時、大麻20-36小時、安非他命12小時（當尿液偏
    酸性時，為4-8小時）、甲基安非他命9小時、Ketamine2-4
    小時，而MDMA約8.49小時。一般於尿液中可檢出之最大時限
    ，古柯鹼為施用後1-4天、海洛因2-4天、嗎啡2-4 天、大麻
    1-10天、安非他命1-4天、甲基安非他命1-5天、MDMA1-4 天
    、MDA1-4天、Ketamine2-4 天。」此曾經行政院衛生署藥物
    食品檢驗局以92年7月23日管檢字第092000560 9號函釋在案
    ，足認被告自白與犯罪事實相符，其犯罪事證明確，犯行洵
    堪認定，應依法論科。
三、又施用甲基安非他命之代謝最先是去N-甲基（N-demethylat
    io n）形成安非他命，而施用甲基安非他命後，在正常尿液
    PH值情況下，24小時內，有43％服用劑量以甲基安非他命原
    態排出；另施用安非他命後24小時內，有30％以安非他命原
    態排出，20％經去氨基作用及氧化作用形成苯甲酸，2 ％經
    反應形成Norephedrine（參照行政院衛生署出版「物質濫用
    」、「常見濫用藥物檢驗方法彙編」所載）。而施用安非他
    命後，其尿液不致檢出甲基安非他命陽性反應，而施用甲基
    安非他命後，其尿液可檢出甲基安非他命和其代謝物安非他
    命成分，有行政院衛生署管制藥品管理局93年11月2 日管檢
    字第0930010499號函可按，是尿液經檢驗出甲基安非他命陽
    性反應，係被告施用甲基安非他命後以甲基安非他命原態排
    出者；而檢驗出安非他命陽性部分，乃施用甲基安非他命、
    安非他命均可檢驗出安非他命陽性反應。查被告為警採集之
    尿液經檢驗結果，呈安非他命及甲基安非他命陽性反應，足
    以認定被告係施用甲基安非他命無訛。
四、海洛因、甲基安非他命分係毒品危害防制條例第2條第2項第
    1款、第2款所定之第一級、第二級毒品，核被告所為係犯毒
    品危害防制條例第10條第1項、第2項之施用第一級、第二級
    毒品罪。被告前開持有第一級毒品海洛因及第二級毒品甲基
    安非他命之低度行為，均應為施用第一級、第二級毒品之高
    度行為所吸收，不另論罪。被告先後所犯上開4 罪，犯意各
    別，行為互殊，應予分論併罰。再被告有事實欄所載之論罪
    科刑執行完畢情形，有臺灣高等法院被告前案紀錄表乙份附
    卷佐憑，其於前案執行完畢後5 年內，故意再犯本件有期徒
    刑以上之各罪，均為累犯，各依刑法第47條第1 項加重其刑
    ；爰審酌被告曾有施用毒品之前科仍不知戒除，惟犯罪後坦
    承犯行，且所犯之施用毒品犯行乃戕害自己身心健康，並未
    危及他人等一切情狀，分別量處如主文所示之刑，併定其應
    執行之刑。
據上論斷，應依刑事訴訟法第273條之1第1項、第299條第1 項前
段，毒品危害防制條例第10條第1項、第2 項，刑法第11條前段、
第47條第1項、第51條第5款，判決如主文。
本案經檢察官甲○○到庭執行職務。
中    華    民    國    98    年    4     月    24    日
                  刑事第四庭法  官  周霙蘭
以上正本證明與原本無異。
如不服本判決應於收受送達後10日內向本院提出上訴書狀，並應
敘述具體理由；其未敘述上訴理由者，應於上訴期間屆滿後20日
內向本院補提理由書 (均須按他造當事人之人數附繕本)「切勿
逕送上級法院」。
中    華    民    國    98    年    4     月    24    日
                            書記官  莊智凱
附錄論罪法條：
毒品危害防制條例第10條
施用第一級毒品者，處 6 月以上 5 年以下有期徒刑。
施用第二級毒品者，處 3 年以下有期徒刑。


司法院資訊處製作；財團法人民間司法改革基金會備份。
